臺灣臺中地方法院刑事判決　　　　　　 100年度訴字第1082號
公　訴　人　臺灣臺中地方法院檢察署檢察官
被　　　告　鍾作勳
指定公設辯護人　本院公設辯護人　賴忠杰
上列被告因毒品危害防制條例案件，經檢察官提起公訴（99年度
偵續字第390號），本院判決如下：
    主    文
鍾作勳共同販賣第一級毒品，未遂，累犯，處有期徒刑肆年。扣
案之第一級海洛因壹包（含外包裝袋壹個，其中海洛因驗餘淨重
參點陸貳公克）沒收銷燬；扣案行動電話貳支（分別內含門號00
00000000號與0000000000號SIM卡各壹張）、行動電話壹支（內
含門號0000000000號SIM卡壹張）及鍾作勳使用之行動電話壹支
（內含門號0000000000號SIM卡壹張），均沒收。
    犯罪事實
一、鍾作勳曾於民國94年間因竊盜、贓物案件，分別經臺灣士林
    地方法院、臺灣臺北地方法院各判處有期徒刑4月、3月確定
    ，其後經臺灣臺北地方法院裁定應執行有期徒刑6月；復因
    贓物案件，經臺灣板橋地方法院判處有期徒刑5月確定，與
    前開案件接續執行，於95年7月2日服刑期滿執行完畢。
二、鍾作勳於99年2月4日某時，在臺中縣豐原市（現改制為臺中
    市豐原區）火車站附近全家便利商店前，與A1（真實姓名、
    年籍資料均詳卷）碰面，即向A1表示：「我有向大胖妹（指
    劉玉琳，其所涉販賣第一級毒品海洛因犯行，另經本院以99
    年度訴字第2867號判處應執行有期徒刑4年2月，並經臺灣高
    等法院臺中分院以100年度上訴字第815號駁回上訴，現上訴
    最高法院中）購買海洛因，如果能介紹他人買海洛因，我會
    向大胖妹調貨，且依該他人所要購買海洛因的數量，你可以
    報比實際販售價格為高的金額給他，我跟你就可以從中賺取
    差價。」等語。A1於鍾作勳為上開表示後，即於99年2月6日
    13時許，前往臺中市警察局（現改制為臺中市政府警察局）
    第六分局偵查隊檢舉上情，並由偵查佐許瑋倫對A1製作調查
    筆錄。經徵得其帶同警方前往查緝之同意後，A1即於同日14
    時許，使用其手機門號0976******號（詳細號碼詳卷）行動
    電話與鍾作勳所使用之門號0000000000號行動電話聯繫，且
    向鍾作勳佯稱已找到有人願以新臺幣（下同）3萬元之高價
    ，購買重量1錢（約3.75公克）之海洛因，其中進售價之差
    額可由兩人分得等語。鍾作勳為與A1賺取其中差價，乃於同
    日17時許，使用公共電話撥打劉玉琳所使用之門號00000000
    00號行動電話，將A1之上開表示轉告劉玉琳，經劉玉琳表示
    願意配合交易後（劉玉琳表示1錢海洛因之實際販售價格僅
    為2萬4000元），鍾作勳即與A1相約在國道一號高速公路豐
    原交流道附近之7-11便利商店前交易。A1與喬裝買家之偵查
    佐許瑋倫、連俊良即於同日18時許，共乘車牌號碼不詳之自
    用小客車，抵達上開7-11便利商店前，鍾作勳則由不知情之
    張峻源（所涉販賣第一級毒品海洛因犯行，另由檢察官為不
    起訴處分確定）騎乘機車搭載前來，經鍾作勳確認許瑋倫、
    連俊良有攜帶3萬元現金後，鍾作勳即當場表示劉玉琳欲更
    改交易地點，並搭乘A1與許瑋倫、連俊良所共乘之自用小客
    車，引導彼等前往劉玉琳之所在處所即臺中市○○區○○路
    114巷24號地下1樓，而張峻源則獨自騎乘機車尾隨在後。嗣
    於同日18時30分許，A1與許瑋倫、連俊良、鍾作勳、張峻源
    等人均抵達上址地下1樓，劉玉琳與友人黃清賓（所涉販賣
    第一級毒品海洛因犯行，另經本院以99年度訴字第2867號判
    處應執行有期徒刑4年，並經臺灣高等法院臺中分院以100年
    度上訴字第815號駁回上訴，現上訴最高法院中）已在場等
    候交易（劉玉琳於當日係使用門號0000000000、0000000000
    號行動電話，與黃清賓所使用之門號0000000000號行動電話
    聯繫，通知黃清賓到場）。而劉玉琳、黃清賓、鍾作勳均明
    知海洛因為毒品危害防制條例所稱之第一級毒品，不得非法
    販賣或持有，竟共同基於販賣第一級毒品海洛因之犯意聯絡
    ，由劉玉琳與鍾作勳約定由黃清賓向買家收取3萬元（劉玉
    琳表示1錢海洛因之實際販售價格僅為2萬4000元），黃清賓
    即依劉玉琳指示，持海洛因1包（驗餘淨重3.62公克），進
    入許瑋倫、連俊良所共乘之該輛自用小客車內交易（當時A1
    與鍾作勳已先下車），黃清賓在車內將該包海洛因交付許瑋
    倫，並要求許瑋倫給付價金3萬元後，許瑋倫即拿出3 萬元
    ，且與連俊良隨即表明警察身分，進而當場逮捕黃清賓、劉
    玉琳、鍾作勳、張峻源，並扣得上開海洛因1包、劉玉琳所
    使用各內置門號0000000000號SIM卡與門號0000000000號SI
    M卡之行動電話共2支、黃清賓所使用之內置門號0000000000
    號SIM卡之行動電話1支及鍾作勳所使用之內置門號00000000
    00號SIM卡之行動電話1支，而查悉上情。
三、案經臺中市政府警察局第六分局報請臺灣臺中地方法院檢察
    署檢察官偵查起訴。
    理    由
壹、證據能力部分：
    按被告以外之人（包括證人、鑑定人、告訴人、被害人及共
    同被告等）於審判外之陳述雖不符刑事訴訟法第159條之1至
    之4等4條之規定，而經當事人於審判程序同意作為證據，法
    院審酌該言詞陳述或書面陳述作成時之情況，認為適當者，
    亦得為證據，刑事訴訟法第159 條之5 第1 項定有明文；當
    事人、代理人或辯護人於法院調查證據時，知有刑事訴訟法
    第159 條第1 項不得為證據之情形，而未於言詞辯論終結前
    聲明異議者，視為有前項之同意，同法條第2 項定有明文。
    經查，本件下列所引用被告以外之人於審判外之陳述，被告
    、指定辯護人及檢察官就該等證據之證據能力於本院準備程
    序及審理程序時均同意作為證據，且本院審酌該等證人於警
    詢及偵查中證述作成時之情況，並無違法取證之瑕疵，亦認
    以之作為證據為適當，依上開規定，該等證人於警詢及偵查
    中之證述，均有證據能力。
貳、實體部分：
一、認定被告犯罪事實所憑之證據及理由：
  (一)被告鍾作勳於檢察官偵訊中就前揭犯罪事實坦承不諱，且於
    本院準備程序及審理時為認罪之陳述。
  (二)證人A1、劉玉琳、黃清賓於警詢、偵查中之證詞，及證人即
    臺中市政府警察局第六分局偵查佐許瑋倫於偵訊時之證詞，
    足以證明被告前揭全部犯罪事實。
  (三)法務部調查局濫用藥物實驗室99年3月12日調科壹字第09923
    005440鑑定書，足證本件所販賣之物確屬第一級毒品海洛因
    無誤。
  (四)扣案第一級毒品海洛因1包、劉玉琳使用之行動電話2支（
    分別內含門號0000000000號與0000000000號SIM卡各1張）、
    黃清賓使用之行動電話1支（內含門號0000000000號SIM卡1
    張）、鍾作勳使用之行動電話1支（內含門號0000000000號
    SIM卡1張），及劉玉琳所使用之門號0000000000、00000000
    00號行動電話與被告所使用之門號0000000000號行動電話之
    通聯紀錄，足證被告前揭犯罪事實之交易聯絡方式，及其等
    係交易第一級毒品海洛因等情。
  (五)本院99年度訴字第2867號刑事判決及臺灣高等法院臺中分院
    100年度上訴字第815號刑事判決，足證被告確有與劉玉琳、
    黃清賓共同販賣第一級毒品海洛因之犯行。
  (六)雖被告之指定辯護人為被告辯護稱：被告非法販賣第一級毒
    品海洛因，是經證人A1在案發前不斷以電話對被告軟硬兼施
    的催促，才使被告興起犯罪之動機等語為被告辯護。然按刑
    事偵查技術上俗稱之「釣魚」，係指對於原已犯罪或具有犯
    罪故意之人，以設計引誘之方式，使其暴露犯罪事證，而加
    以逮捕或偵辦者而言。而所謂司法警察之「陷害教唆」，則
    指行為人原不具犯罪之故意，純因司法警察之設計教唆，始
    萌生犯意，進而實行犯罪構成要件之行為者而言。前者（即
    「釣魚」）純屬偵查犯罪技術之範疇，並未違反憲法對於基
    本人權之保障，且於公共利益之維護有其存在必要性，故依
    「釣魚」方式所蒐集之證據資料，原則上有證據能力。而後
    者（即「陷害教唆」）因係以引誘或教唆犯罪之不正當手段
    ，使原無犯罪故意之人因而萌生犯意實行犯罪行為，再進而
    蒐集其犯罪之證據，予以逮捕偵辦，此種誘人犯罪之手段顯
    已違反憲法對於基本人權之保障，且已逾越偵查犯罪之必要
    程度，對於公共利益之維護並無意義，其因此所取得之證據
    資料，應不具有證據能力；又按「陷害教唆」足以阻斷犯罪
    之成立，係以被告原無犯罪之意，全因教唆人之教唆始萌犯
    意而行為者，始足當之，若被告原本即有犯罪之意，僅因教
    唆人之教唆而彰顯其犯行，自無何陷害可言，不得援引陷害
    教唆之名義，充作其免責之藉口。此有最高法院著有98年度
    臺上字第4025號、98年度臺上字第1529號、97年度臺上字第
    3919號刑事判決可資參照。查本案證人A1於警詢時證稱：「
    於99年2月4日我在臺中縣豐原市火車站附近的全家便利商店
    前與綽號小新男子聊天，綽號小新的男子向我表示她的海洛
    因毒品都是向一名身材微胖的女子購買，如果我需要的話，
    他可以幫我介紹，但是他要仲介費用，順便再從中獲得海洛
    因毒品，他都是販賣海洛因毒品。」、「他向我表示他都是
    施用海洛因毒品，於99年2月4日見面當天他要向我借錢購買
    海洛因毒品，並說他有介紹很多買家向該名身材微胖的女子
    購買過海洛因毒品，所以我才向警方報案。」等語；其於偵
    查中並證稱：「整個事情經過是99年2月4日白天，我跟鍾作
    勳在豐原火車站附近的全家便利商店碰面聊天，他說他有在
    施用海洛因，問我有無施用，我說沒有，他告訴我有一位大
    胖妹在賣毒品，他都是向大胖妹買毒品，他說大胖妹的母親
    也是販賣海洛因入獄，他表示如果我能介紹別人買海洛因，
    他會去向大胖妹調貨，也會讓我從中賺取差價」等語。經核
    與被告於偵查中供稱：「（問：99年2月4日有無跟阿順在豐
    原火車站附近的全家便利商店前碰面？）有，我記得是早上
    好像是8、9點左右，碰面就是聊天，他說他朋友有施用海洛
    因，叫我介紹我的藥頭給他，當天我有將藥頭劉玉琳的電話
    給他……」等語大致相符，且共犯劉玉琳於警詢時亦供稱：
    「（問：販售毒品之獲利為何？如何與黃清賓、鍾作勳朋分
    ？）該包海洛因售價30000元，我獲利24000元，我尚未與黃
    清賓約定如何朋分，鍾作勳約定分得2000元，其餘則是鍾作
    勳的朋友（即證人A1阿順）要朋分。」等語，足見共犯劉玉
    琳原係表示以2萬4千元之價格即願意出售，而非受到3萬元
    之高價所引誘，更非受此引誘始產生販買毒品之犯意，此販
    售價格之表示應係來自於原已有之販賣故意，另衡以被告於
    本院審理中自承A1與伊在事前磋商時有約定海洛因進價與售
    價之差額將由兩人分得，惟尚未說好要如何分配即為警查獲
    ，伊實際上並沒有收到錢等語，故警方對於原已具有犯罪故
    意之被告及共犯劉玉琳、黃清賓等人，以設計引誘之方式，
    使其等暴露犯罪事證，再加以逮捕或偵辦者，應屬典型之釣
    魚辦案模式，要與陷害教唆無涉，故本件公訴人所提出之前
    揭所有證據資料，應認尚均係以合法之方式取得，皆應具有
    證據能力，被告指定辯護人此部分之所辯，自無足採憑。
  (七)另按販賣毒品之所謂販賣行為，係行為人基於營利之目的，
    而販入或賣出毒品而言。販賣毒品者，其主觀上須有營利之
    意圖，且客觀上有販賣之行為，即足構成，至於實際上是否
    已經獲利，則非所問。即於有償讓與他人之初，係基於營利
    之意思，並著手實施，而因故無法高於購入之原價出售，最
    後不得不以原價或低於原價讓與他人時，仍屬販賣行為。必
    也始終無營利之意思，縱以原價或低於原價有償讓與他人，
    方難謂為販賣行為，而僅得以轉讓罪論處（最高法院93年度
    臺上字第165號判決意旨參照）。復衡以近年來毒品之濫用
    ，危害國民健康與社會安定日益嚴重，治安機關對於販賣或
    施用毒品之犯罪行為，無不嚴加查緝，各傳播媒體對於政府
    大力掃毒之決心亦再三報導，已使毒品不易取得且物稀價昂
    。苟被告於有償交付第一級毒品海洛因予買受人之交易過程
    中無利可圖，縱屬至愚，亦無甘冒被取締、移送法辦、判處
    重刑之危險，而平白從事上開海洛因交易之理。是其有從中
    賺取買賣價差牟利之意圖及事實，應屬合理認定。又販賣第
    一級毒品海洛因係違法行為，非可公然為之，而海洛因亦無
    公定價格，係可任意分裝增減份量，且每次買賣之價格、數
    量，亦隨時依雙方之關係深淺、資力、需求量、對行情之認
    知、來源是否充裕、查緝是否嚴緊、購買者被查獲時供述購
    買對象之可能風險之評估等因素，而異其標準，機動調整，
    非可一概論之。從而販賣之利得，除非經行為人詳細供出各
    次所販賣之毒品之進價及售價，且數量俱臻明確外，實難察
    得其交易實情，然販賣者從價差或量差中牟利，方式雖異，
    惟其販賣行為在意圖營利則屬同一。從而，舉凡有償交易，
    除足以反證其確係另基於某種非圖利本意之關係外，通常尚
    難因無法查悉其精確之販入價格，作為是否高價賣出之比較
    ，諉以無營利之意思而阻卻販賣犯行之追訴。本案販賣第一
    級毒品之犯行屬重罪，而被告與證人A1等買家間僅有本次交
    易毒品之約定，且被告二人與證人A1等人間，不具有至親、
    好友或錢財共通關係，若無藉此牟利之情，自無費心自甘承
    受重典，涉險販賣第一級毒品之必要；況被告業於本院審理
    中自承本次交易原預期可分得進價與售價之差額，僅係尚未
    確實分得款項，即遭員警查獲，已如前述，則被告藉交易毒
    品以營利之情，實臻明確。
  (八)綜上所述，被告之自白，核與事實相符，應堪採信。本案事
    證已臻明確，被告犯行應堪認定。
二、論罪科刑部分：
  (一)核被告鍾作勳所為，係犯毒品危害防制條例第4條第6項、第
    1項之販賣第一級毒品海洛因未遂罪。被告與劉玉琳、黃清
    賓三人就上開犯行，有犯意聯絡與行為分擔，為共同正犯。
    被告因販賣而與共犯劉玉琳、黃清賓共同持有第一級毒品海
    洛因之低度行為，為販賣之高度行為所吸收，不另論罪。另
    被告有如犯罪事實欄一所載之論罪科刑執行情形，有臺灣高
    等法院前案記錄表附卷足參，被告於受有期徒刑之執行完畢
    後，5年內故意再犯本件有期徒刑以上之罪，為累犯，除死
    刑及無期徒刑不得加重外，應依刑法第47條第1項規定，就
    併科罰金部分，加重其刑。
  (二)按犯第4條至第8條之罪於偵查及審判中均自白者，減輕其刑
    ，毒品危害防制條例第17條第 2項定有明文。惟所謂在偵查
    或審判中自白，係指被告對於自己所為具備構成犯罪要件之
    事實，在偵查或審判中向職司偵查或審判之公務員坦白陳述
    而言；至於對阻卻責任或阻卻違法之事由，有所主張或辯解
    ，乃辯護權之行使，仍不失為自白（最高法院91年度台上字
    第4726號判決意旨可資參照）。本件被告業於100年3月23日
    檢察官偵訊中坦承確有前揭販賣第一級毒品海洛因未遂之犯
    行不諱，有訊問筆錄在卷可稽（見臺中99年度偵續字第390
    號卷第53頁）。嗣經檢察官將被告提起公訴，本院於100年5
    月18日行準備程序及100年6月15日審理時，被告均坦認確有
    前開販賣第一級毒品海洛因之客觀事實無訛。從而，本件縱
    令被告指定辯護人為被告上開之辯護，自仍不影響被告業於
    審判中自白之效力。故被告已於偵查及本院審理中均自白犯
    罪，應依毒品危害防制條例第17條第2項規定減輕其刑。另
    被告雖已著手販賣海洛因之行為，惟喬裝買家之證人A1及許
    瑋倫、連俊良等人本無購買之意而未成交，故被告之犯罪尚
    屬未遂，為未遂犯，爰依刑法第25條第2項規定，按既遂犯
    之刑減輕之，並依法先加後遞減之。
  (三)末按刑法第59條規定犯罪之情狀顯可憫恕者，得酌量減輕其
    刑，其所謂「犯罪之情狀」，與同法第57條規定科刑時應審
    酌之一切情狀，並非有截然不同之領域，於裁判上酌減其刑
    時，應就犯罪一切情狀（包括第57條所列舉之10款事項），
    予以全盤考量，審酌其犯罪有無可憫恕之事由（即有無特殊
    之原因與環境，在客觀上足以引起一般同情，以及宣告法定
    低度刑，是否猶嫌過重等等），以為判斷（最高法院95年度
    臺上字第6157號判決意旨參照）。而毒品危害防制條例第4
    條第1項規定之法定刑為「死刑、無期徒刑」，刑度極重。
    然同為販賣第一級毒品之人，其原因動機不一，犯罪情節未
    必盡同，或有大盤毒梟者，亦有中、小盤之分，甚或僅止於
    吸毒者友儕間為求互通有無之有償轉讓者亦有之，其販賣行
    為所造成危害社會之程度自屬有異，法律科處此類犯罪，所
    設之法定最低本刑卻不可謂不重。為達懲儆被告，並可達防
    衛社會之目的者，自非不可依客觀之犯行與主觀之惡性二者
    加以考量其情狀，是否有可憫恕之處，適用刑法第59條之規
    定酌量減輕其刑，期使個案裁判之量刑，能斟酌至當，符合
    比例原則。查本件被告共同販賣第一級毒品海洛因之犯行固
    值非難，惟念其於犯罪後業已坦承犯行，一時失慮所為，且
    僅為此單獨一次之犯罪行為，並非藉販賣毒品而能獲致高額
    利潤之人，再衡諸被告於本次之販賣過程，尚未取得報酬，
    及該欲供販賣之第一級毒品海洛因業經扣案，從被告犯案情
    節觀之，經上述減刑後，即使量處法定最低刑度之刑，仍嫌
    過重，且難謂符合罪行相當性及比例原則，更無從與大毒梟
    之惡行有所區別，客觀上足以引起一般人之同情，其犯罪情
    節尚堪憫恕，爰依刑法第59條規定，酌量減輕其刑，並再依
    法遞減之。
  (四)爰審酌被告不思以正途賺取所需，無視於國家對於杜絕毒品
    犯罪之禁令及毒品對人體健康之戕害，竟與劉玉琳、黃清賓
    共同販賣第一級毒品，本件被告雖販賣第一級毒品海洛因未
    遂，但仍有戕害國民身心健康，並有滋生其他犯罪之可能，
    對社會所生危害程度非輕，行為殊不可取，兼衡酌被告販賣
    之犯行係屬未遂狀態，且無獲取所得，並於犯罪後坦承犯罪
    ，及其犯罪目的、動機、品行、智識程度等一切情狀，量處
    如主文所示之刑，以資儆懲。
  (五)沒收部分：按共同實行犯罪行為之人，在合同意思範圍內，
    各自分擔犯罪行為之一部，相互利用他方之行為，以遂行其
    犯罪之目的，即應就其全部所發生之結果，共同負責。因此
    ，適用毒品危害防制條例第19條第1項之規定，就共同正犯
    供犯罪所用或因犯罪所得之財物，予以沒收，為避免執行時
    發生重複沒收之情形，應採連帶沒收主義，於各該共同正犯
    之同一或先後所為之判決內，於裁判時應就共同正犯諭知連
    帶沒收，但如全部或一部業經扣案，則該扣案部分之應沒收
    物既無發生重複執行沒收之虞，即無適用共同正犯連帶沒收
    主義之餘地，且既已扣案，已無全部或一部不能沒收之情形
    ，自無併諭知追徵其價額或以其財產抵償之之必要（最高法
    院98年度台上字第1193號、98年度台上字第7877號及95年度
    台上字第1001號判決參照）。扣案之海洛因1包（驗餘淨重
    3.62公克），應依毒品危害防制條例第18條第1項前段規定
    ，宣告沒收銷燬，而該外包裝袋，與附著其上之毒品無從析
    離，應視同毒品，亦應依條例第18條第1項前段之規定，宣
    告沒收銷燬；扣案之行動電話2支（分別內含門號000000000
    0號與0000000000號SIM卡各壹張）、行動電話1支（內含門
    號0000000000號SIM卡壹張）及被告使用之行動電話1支（內
    含門號0000000000號SIM卡壹張），分別為共犯劉玉琳、黃
    清賓及被告所有供本案交易毒品聯絡用途，業據被告於本院
    審理及共犯於警詢、偵訊中自陳明確，均應依毒品危害防制
    條例第19條第1項規定，宣告沒收之。
參、應適用之法律：
一、刑事訴訟法第299條第1項前段。
二、毒品危害防制條例第4條第6項、第1項、第17條第2項、第18
    條第1項、第19條第1項。
三、刑法第11條、第28條、第25條第2項、第47條第1項、第59條
    。
本案經檢察官黃元亨到庭執行職務。
中    華    民    國   100    年    6    月    29    日
            刑事第十三庭  審判長法  官  吳幸芬
                                法  官  戴嘉慧
                                法  官  黃建都
以上正本證明與原本無異。
如不服本判決應於收受判決後10日內向本院提出上訴書狀，並應
敘述具體理由；其未敘述上訴理由者，應於上訴期間屆滿後20日
內向本院補提理由書（均須按他造當事人之人數附繕本）「切勿
逕送上級法院」。
                                書記官  賴玉真
中    華    民    國   100    年    6     月    29    日
附錄本案所犯法條：
毒品危害防制條例第4條：
製造、運輸、販賣第一級毒品者，處死刑或無期徒刑；處無期徒
刑者，得併科新臺幣2千萬元以下罰金。
製造、運輸、販賣第二級毒品者，處無期徒刑或7年以上有期徒
刑，得併科新臺幣1千萬元以下罰金。
製造、運輸、販賣第三級毒品者，處5年以上有期徒刑，得併科
新臺幣7百萬元以下罰金。
製造、運輸、販賣第四級毒品者，處3年以上10年以下有期徒刑
，得併科新臺幣3百萬元以下罰金。
製造、運輸、販賣專供製造或施用毒品之器具者，處1年以上7
年以下有期徒刑，得併科新臺幣1百萬元以下罰金。
前五項之未遂犯罰之。